【裁判字號】    98,訴,3917
【裁判日期】    981231
【裁判案由】    遺棄
【裁判全文】
臺灣臺中地方法院刑事判決              98年度訴字第3917號
公  訴  人  臺灣臺中地方法院檢察署檢察官
被      告  乙○○
上列被告因遺棄案件，經檢察官提起公訴（98年度偵字第 17711
、23348 號），被告於準備程序中就被訴事實為有罪之陳述，經
告知簡式審判程序之旨，受命法官於聽取當事人之意見後，本院
合議庭裁定由受命法官獨任進行簡式審判程序，判決如下：
    主  文
乙○○遺棄無自救力之人，因而致人於死，累犯，處有期徒刑柒
月。
    事  實
一、乙○○前因施用第一、二級毒品，經本院以95年度訴字第26
    31號判決判處有期徒刑8月、4月，定應執行刑11月確定；又
    因竊盜案件，經本院以96年度沙簡字第244號判決處拘役50
    日確定，嗣逢減刑，並經本院以96年度聲減字第374號裁定
    減為拘役25日確定，上開2罪經接續執行，於民國96年7月16
    日執行完畢。詎猶不知悔改，緣乙○○於98年7月8日上午11
    時許，與友人陳昱閎相約在臺中縣清水鎮○○路8號附近臺
    中關稅局後方停車場見面，陳昱閎騎乘登記為其母陳廖秀惠
    所有之車牌號碼F8X-883號重型機車抵達後，即將機車停放
    該處，改搭乘乙○○駕駛之車牌號碼7K-796號營業貨運曳引
    車（附掛車牌號碼89-BL號營業半拖車，為多順運通股份有
    限公司所有），其間，因陳昱閎表示心情不佳想施用第一級
    毒品海洛因，乙○○即以其持用之門號0000000000號行動電
    話撥打門號0000000000號電話與綽號「周仔」之蔡增洲連絡
    ，並與陳昱閎各出資新臺幣（下同）1000元，於同日中午12
    時7分許，在臺中縣梧棲鎮西濱橋下，向蔡增洲購買海洛因2
    小包（蔡增洲所涉販賣第一級毒品罪嫌，由檢察官另行偵辦
    ）。乙○○、陳昱閎取得上開毒品後，隨即前往位於臺中縣
    梧棲鎮居○街64巷內之景星藥局購買注射針筒、食鹽水及消
    毒棉片等物，繼於同日12時14分至12時20分許，將上開曳引
    車停放在臺中縣梧棲鎮○○路○段167號「餘慶堂公司」前方
    20、30公尺處路邊，2人在車上各自以針筒抽取混合食鹽水
    之海洛因，再注射血管之方式，施用第一級毒品海洛因（乙
    ○○所涉施用第一級毒品罪，由本院另案審理中）。施用完
    畢後，乙○○即駕駛上開曳引車至臺中縣清水鎮○○路20號
    附近之臺中港5號碼頭停車，下車準備排班載貨，此際，陳
    昱閎則獨自在前揭車輛上之副駕駛座休息。嗣乙○○於同日
    12時50分許返回車上時，見陳昱閎臉色發紫昏迷不醒、疑似
    已無呼吸、心跳，雖明知陳昱閎已處於無自救力之狀態，因
    恐其自身施用毒品犯行遭警查獲，竟未將陳昱閎送往醫院救
    治或為其求援，另基於遺棄無自救力人之犯意，於同日13時
    許，駕駛前揭曳引車離開臺中港5號碼頭，轉往臨港路往南
    行駛，並於13時7分許，在臨港路靠近大仁路口處停車後，
    將陳昱閎抱負下車，棄置在路邊紅磚人行道上，並將陳昱閎
    所使用之注射針筒1支藏置在臺中港W5、W6號倉庫中間之鐵
    板下方。迨至同日14時9分許，不詳路人發現陳昱閎倒臥該
    處後，始委請附近廠房人員姜輝明撥打110報警，救護車到
    場急救時，陳昱閎口吐白沫，已無生命跡象，經送臺中縣梧
    棲鎮童綜合醫院急救，延至同日16時4分許宣告急救無效，
    因嗎啡中毒呼吸衰竭而死亡。嗣經警調取陳昱閎持用之0000
    000000號行動電話通聯紀錄及附近路口監視器影像，始循線
    查悉上情。
二、案經臺灣臺中地方法院檢察署檢察官相驗後自動檢舉暨內政
    部警政署臺中港務警察局移送臺灣臺中地方法院檢察署檢察
    官偵查起訴。
    理  由
一、本案被告乙○○所犯係死刑、無期徒刑、最輕本刑為3年以
    上有期徒刑以外之罪，其於準備程序進行中，先就前揭被訴
    事實為有罪之陳述，經本院告知簡式審判程序之旨，並聽取
    其與公訴人之意見後，認無不得或不宜改依簡式審判程序進
    行之情形，爰依刑事訴訟法第273條之1第1項規定，裁定本
    件進行簡式審判程序，合先敘明。
二、上揭犯罪事實，業據被告乙○○於本院準備程序及審理時坦
    承不諱（見本院98年12月22日準備程序、審理程序筆錄），
    核與景星藥局負責人劉淵博於警詢時證述情節相符，並有臺
    中港務警察局案情報告書、刑案現場圖及所附現場照片12張
    、臺中關稅局附近監視器擷取畫面翻拍照片8張、被害人騎
    乘機車停放位置照片4張、被害人所持用0000000000號行動
    電話門號、被告所持用0000000000號行動電話門號、蔡增洲
    所持用0000000000號行動電話門號之雙向通聯紀錄、車牌號
    碼7K-796號營業貨運曳引車之行車紀錄器資料、童綜合醫療
    社團法人童綜合醫院一般診斷書、臺中縣消防局救護紀錄表
    各1份附卷可稽，復有被害人使用過之注射針筒1支扣案可佐
    。而被害人經檢察官督同法醫師到場相驗、解剖屍體，並將
    血液、尿液等檢體送法務部法醫研究所鑑定後，發現送驗血
    液檢驗結果含酒精15mg/dL、安非他命<0. 050ug/mL、甲基
    安非他命<0.050ug/mL、Codeine為0.048ug/ mL、Morphine
    為0.554ug/mL；送驗尿液檢驗結果含酒精6mg/ dL、安非他
    命0.679ug/mL、甲基安非他命2.249ug/mL、Code ine為0.41
    4ug/mL、Morphine為6.073ug/mL，研判認送化驗之檢體，血
    液內主要有嗎啡0.554ug/mL，已達致死的濃度0.2ug/mL以上
    ，為造成死亡的原因；另血液內亦有檢測出安非他命及其他
    鎮靜類藥物，然嗎啡之濃度為致死的藥物成份，死亡的方式
    為使用藥物不當意外死亡，此有檢驗報告書、解剖報告書、
    法務部法醫研究所98年9月2日法醫毒字第0980003640號函及
    相驗屍體證明書各1份存卷可按，足認被告之遺棄行為與被
    害人之死亡結果間有相當之因果關係，是被告之自白與事實
    相符，被告犯行已堪認定，應予依法論科。
三、核被告乙○○所為，係犯刑法第293條第2項前段之遺棄致人
    於死罪。被告曾受如事實欄一所示有期徒刑之宣告並經執行
    完畢，此有刑案資料查註紀錄表及臺灣高等法院被告前案紀
    錄表等附卷可按，其受前揭有期徒刑之執行完畢後，於5年
    內故意再犯本件有期徒刑以上之罪，為累犯，應依刑法第47
    條第1項之規定加重其刑。爰審酌被告因恐自身犯罪行為遭
    查獲，未即時將被害人送醫，而將被害人棄置在上開地點，
    被害人因而死亡，其行為自有未當，惟念其犯罪後坦認犯行
    ，且業與被害人之家屬成立調解，有本院98年度司中調字第
    1642號調解筆錄 1份存卷可參，態度良好，暨斟酌被告之智
    識程度、犯罪之手段、犯後態度等一切情狀，量處如主文所
    示之刑，以示懲儆。至扣案之注射針筒1支，非被告所有，
    亦非供本件犯罪所用之物，自無從宣告沒收，附此敘明。
據上論斷，應依刑事訴訟法第273條之 1第1項、第299條第1項前
段，第293條第2項前段、第47條第1項，判決如主文。
本案經檢察官甲○○到庭執行職務。
中    華    民    國    98    年    12    月    31    日
                  刑事第七庭  法  官  林美玲
以上正本證明與原本無異。
如不服本判決應於收受送達後10日內向本院提出上訴書狀，並應
敘述具體理由；其未敘述上訴理由者，應於上訴期間屆滿後20日
內向本院補提理由書（均須按他造當事人之人數附繕本）「切勿
逕送上級法院」。
                             書記官  黃珮華
中    華    民    國    98    年    12    月    31    日

司法院資訊處製作；財團法人民間司法改革基金會備份。
